【裁判字號】    88,交聲,643
【裁判日期】    890131
【裁判案由】    違反道路交通管理處罰條例聲明異議
【裁判全文】
臺灣臺北地方法院交通事件裁定                    八十八年度交聲字第六四三號
    異議人即
    受處分人  甲○○
右列受處分人因違反道路交通管理處罰條例案件，對於交通部公路局台北區監理所中
華民國八十八年十一月三日所為之處分 (原處分案號：北監稽違駕字第四０－九四七
四三九號），聲明異議，本院裁定如左：
    主      文
原處分撤銷。
甲○○汽車駕駛人，行經有燈光號誌管制之交岔路口闖紅燈，處罰鍰陸佰元即新台幣
壹仟捌佰元，並予記違規點數參點。
    理      由
一、按汽車駕駛人，行經有燈光號誌管制之交岔路口闖紅燈者，處六百元以上一千二
    百元以下（即新台幣【以下同】一千八百元以上三千六百元以下）罰鍰，道路交
    通管理處罰條例第五十三條定有明文，又汽車駕駛人駕駛汽車違反道路交通管理
    處罰條例第五十三條規定者，除應依該條所規定之罰鍰處罰外，並予記違規點數
    三點，道路交通管理處罰條例第六十三條第一項第三款亦定有明文。而違反道路
    交通管理處罰條例之行為人，未依規定自動繳納罰鍰或未依規定到案聽候裁決，
    處罰機關固得依違反道路交通管理事件統一裁罰標準及處理細則第四十四條第一
    項之規定依該處理細則附件之統一裁罰標準表，對行為人逕行裁決（如行為人係
    違反道路交通管理處罰條例第五十三條規定，其逕行裁決之處理方式為對行為人
    處以法文中之最高額罰鍰三千六百元，並予記違規點數三點），惟該條項規定乃
    必以行為人經合法收受舉發違反道路交通管理事件通知單（以下稱舉發通知單）
    後，無正當理由未依該舉發通知單上所載應到案日期為罰鍰之繳納或到案聽候裁
    決時，方有適用，易言之，如行為人已在舉發通知單上所載應到案日期前自動到
    案向原舉發單位或原處分機關提出申訴，因行為人既已提出申訴，自係靜待原舉
    發單位或原處分機關之調查結果，而如原舉發單位或原處分機關在行為人應到案
    日期前調查完畢，並於行為人應到案日期前將對行為人不利之調查結果通知行為
    人，行為人仍拒不到案，此時原處分機關固得依前揭處理細則第四十四條第一項
    規定對行人為逕行裁決，否則原舉發單位或原處分機關如在行為人應到案日期後
    方對行為人之申訴內容調查完畢並通知行為人，即難認行為人係故意不在應到案
    日期前到案，而可由處罰機關依前揭道路交通管理事件統一裁罰標準及處理細則
    第四十四條第一項之規定對行為人逕行裁決。
二、本件受處分人即異議人甲○○於民國八十八年六月三日下午七時三十五許，駕駛
    車號三Ｌ－０二七號營業用小客車，行經台北市中山區○○○路、民族東路設有
    燈光號誌管制之交岔路口闖紅燈，而為台北市政府警察局中山分局圓山派出所員
    警乙○○攔停，並以受處分人有違反前揭道路交通管理處罰條例第五十三條規定
    之行為當場掣單舉發，並於舉發通知單上記載命受處分人應於八十八年六月十七
    日前向台北市交通事件裁決所到案，嗣受處分人於八十八年六月十七日向台北市
    交通事件裁決所提出申訴，經該所以受處分人之駕籍地係為原處分機關管轄，故
    將全案移由原處分機關處理，原處分機關認受處分人不依限到案，乃依前揭道路
    交通管理處罰條例第五十三條及違反道路交通管理事件統一裁罰標準及處理細則
    第四十四條第一項之規定於八十八年十一月三日逕行裁處異議人罰鍰三千六百元
    ，併依同條例第六十三條第一項第三款規定記違規點數三點。
三、訊據受處分人固不否認有於前述時地駕車闖紅燈之行為，核與舉發員警乙○○於
    本院八十八年十二月二十四調查時所供述之情節相符（當日訊問筆錄參照），惟
    辯稱：我有在應到案日期前向台北市交通事件裁決所為申訴，請求調查，我不是
    故意不到案，我只願意被罰最低額等語，經查：
    受處分人於前開時地闖紅燈為警攔停舉發後，舉發員警乙○○係在舉發通知單上
    記載受處分人應於八十八年六月十七日前向台北市交通事件裁決所到案，有該舉
    發通知單一紙附卷足憑，嗣受處分人於八十八年六月十七日向台北市交通事件裁
    決所提出申訴，經該所請原舉發單位調查結果，仍認受處分人有前開違規行為，
    乃於八十八年七月二十八日以該所北市裁四字第八八六七九二０一００號函覆申
    請人，有上開函文一紙在卷可稽，嗣於八十八年十月二十八日該所方以受處分人
    之駕籍地係為原處分機關管轄為由而以該所北市裁四字第八八七三四０九八００
    號函將全案移由原處分機關處理，亦有該函文一紙附卷可稽，核諸前揭說明，受
    處分人自非故意不依限到案甚明。
四、綜上所述，受處分人雖有在前揭時地闖紅燈之事實而為警舉發，惟受處分人已在
    舉發通知單上所載應到案日期前之八十八年六月十七日向舉發通知單上所載之應
    到案處所台北市交通事件裁決所提出申訴，核諸前揭說明，受處分人並非不依限
    到案，從而原處分機關依前揭違反道路交通管理事件統一裁罰標準及處理細則第
    四十四條第一項之規定，對受處分人以其有違反道路交通管理處罰條例第五十三
    規定之行為，逕行裁處罰鍰三千六百元併予記違規點數三點，即難認為有當，應
    認本件受處分人之異議為有理由，自應由本院將原處分撤銷，仍以受處分人有違
    反道路交通管理處罰條例第五十三條規定之行為，對其從輕處以該條規定中之一
    千八百元罰鍰併依同條例第六十三條第一項第三款規定記違規點數三點如主文第
    二項所示，以資適法。
據上論斷，應依道路交通案件處理辦法第二十條前段，裁定如主文。
中      華      民      國    八十九    年      一      月    三十一    日
                                      臺灣臺北地方法院交通法庭
                                          法  官  葉  建  廷
右正本證明與原本無異
如不服本裁定應於送達後五日內向本院提出抗告狀
                                          書記官  江  虹  儀
中      華      民      國    八十九    年      二      月      二      日


司法院資訊處製作；財團法人民間司法改革基金會備份。
